臺灣臺北地方法院刑事判決　　　　九十三年度易字第九０五號
公　訴　人　臺灣臺北地方法院檢察署檢察官
被　　　告　己○○
　　　　　　辛○○
共　　　同
選任辯護人　張洪昌律師
被　　　告　乙○○
上列被告等因背信等案件，經檢察官提起公訴（九十二年度偵字
第一五一五五號），本院判決如下：
    主  文
己○○共同連續意圖為自己不法之所有，以詐術使人將本人之物
交付，處有期徒刑陸月，如易科罰金，以參佰元折算壹日。
辛○○共同連續為他人處理事務，意圖為自己及第三人不法之利
益，而為違背其任務之行為，致生損害於本人之財產，處有期徒
刑肆月，如易科罰金，以參佰元折算壹日。
乙○○無罪。
    事  實
一、己○○於民國八十五年七月間，自時任臺北縣坪林鄉農會（
    下稱坪林農會）理事長之乙○○（原名周純治，八十九年七
    月七日改名）處，獲悉周財碇所有坐落臺北縣雙溪鄉○○○
    段第五五、五六、五七、七二之一、八○之一、八四、八四
    之一、八四之二、八四之三、一七三之一、二○五、二○七
    、二○九、二一五地號土地共十四筆（下稱系爭土地）遭坪
    林農會聲請本院八十五年度民執字第七八二號查封拍賣之訊
    息後，即與友人甲○○協議，由二人合資標購系爭土地，惟
    因系爭土地屬農牧用地，須具備自耕農身分之人始得買受，
    己○○與甲○○乃央請具備自耕農身分之乙○○以其名義參
    與投標後信託登記為乙○○名義，甲○○與乙○○並於同年
    月二十三日簽立協議書為憑，嗣己○○及甲○○分別出資新
    臺幣（下同）一千一百零五萬元及一千六百二十五萬六千元
    （起訴書誤載為一千六百二十五萬元），委由乙○○以其名
    義得標拍定，並於同年十月二十五日領得本院核發之不動產
    權利移轉證書。詎系爭土地於同年十一月十五日經登記為乙○○所有後，己○○竟夥同其妻舅辛○○及甲○○（未據起
    訴）基於使公務員登載不實事項於職務上所掌公文書之犯意
    聯絡，明知辛○○並無向乙○○買受系爭土地之事實，仍由
    己○○及甲○○先於同年月三十日與不知情之乙○○簽立協
    議書，約定將系爭土地所有權移轉並信託登記為辛○○名義
    ，繼而由己○○經不知情之李祖麟律師介紹，委託不知情之
    代書戊○○辦理系爭土地所有權移轉登記予辛○○事宜，進
    而由辛○○提供其所有之農地承受人自耕能力證明書及身分
    證影本等文件予己○○及甲○○，再由己○○將該等文件及
    乙○○所提供之印鑑章、身分證影本、印鑑證明等土地所有
    權移轉登記所需相關資料交與戊○○，由戊○○持以委託不
    知情之代書賴俊帆填具土地登記申請書及土地買賣所有權移
    轉契約書，於其上蓋用乙○○之印鑑，並由辛○○用印後，
    連同前開身分證影本、自耕能力證明書、印鑑證明、土地所
    有權狀正本等文件，一併由賴俊帆於同年十二月十八日以代
    理人身分持向臺北縣瑞芳地政事務所（下稱瑞芳地政事務所
    ）辦理系爭土地買賣所有權移轉登記，致使不知情之該地政
    事務所承辦公務員將此不動產所有權以買賣為原因移轉登記
    予辛○○之不實事項，登載於職務上所掌之土地登記簿等公
    文書，而於同年月二十七日將系爭土地移轉登記為辛○○所
    有，足以生損害於地政機關對不動產歸屬管理之正確性。嗣
    己○○因需款孔急，乃徵得甲○○同意，於八十六年一月十
    三日邀同辛○○為連帶保證人，向坪林農會貸款九百萬元，
    並提供系爭土地為坪林農會設定本金最高限額一千一百萬元
    之抵押權，而於同年月十五日完成第一順位之抵押權登記後
    ，己○○於八十七年間復因經濟困窘，竟以系爭土地設定抵
    押權向子○○借款，明知辛○○係受甲○○之委託，登記為
    系爭土地之所有權人，竟意圖為自己不法之所有，暨與辛○○共同基於意圖為自己及第三人不法利益之概括犯意聯絡，
    未經甲○○同意，即利用辛○○為系爭土地所有權人之名義
    ，違背辛○○受託擔任系爭土地所有權人之任務，由辛○○
    提供印鑑證明等設定抵押權所需相關資料予己○○後，己○○復私自向子○○佯稱系爭土地乃其所購得，登記為辛○○
    所有云云，並於同年十二月十二日以辛○○為債務人名義，
    提供系爭土地為子○○設定本金最高限額一千萬元之抵押權
    ，而於同年月十八日完成第二順位之抵押權登記，致生損害
    於甲○○之財產，並使子○○陷於錯誤，誤信系爭土地實際
    上屬己○○一人所有，登記為辛○○名義，而陸續借貸計八
    百萬元之款項與己○○後，己○○即將詐得之款項花用殆盡
    。嗣己○○因無力償還前開貸款本息，恐系爭土地遭坪林農
    會及子○○聲請拍賣，不得已乃於九十年間將前開向子○○
    抵押借款乙事告知甲○○，並於同年三月十四日邀同辛○○
    為見證人，出具土地權利拋棄書，交予甲○○收執，同意放
    棄其就系爭土地之應有部分權利，交由甲○○全權行使。而
    甲○○因恐系爭土地遭坪林農會以前開貸款未按期受償為由
    聲請拍賣，乃於取得該紙權利拋棄書後，代己○○向坪林農
    會清償前開貸款自八十七年九月二十日起至九十年八月二十
    日止之利息及訴訟費用共計二百四十五萬五千一百七十九元
    。其後因己○○仍未繼續按期向坪林農會繳納前開貸款本息
    ，坪林農會乃向法院聲請查封拍賣連帶保證人辛○○所有坐
    落臺北縣三峽鎮○○○段第二六、二六之一、二七、二八、
    二八之一地號土地共五筆，辛○○為免該等土地遭拍定，乃
    徵得甲○○同意，委託庚○○介紹子○○購買系爭土地。詎
    辛○○明知其係受甲○○之委託，登記為系爭土地之所有權
    人，竟與己○○共同基於意圖為自己不法所有之犯意聯絡（
    其中己○○係承前意圖為自己不法所有之詐欺犯意）暨承前
    意圖為自己及第三人不法利益之犯意聯絡，於買賣價金數額
    及其給付方式等交易條件尚未獲甲○○首肯之前，即利用辛○○為系爭土地所有權人之名義，違背辛○○受託擔任系爭
    土地所有權人之任務，隱匿甲○○係實際所有權人之事實，
    擅自於九十一年四月八日將系爭土地以二千一百十七萬三千
    五百四十一元之價格，出售予子○○，而由子○○以配偶簡
    碧麗之名義，與辛○○簽立土地買賣契約書，約定買賣價金
    以己○○積欠子○○之借款本息合計一千一百六十萬元及子
    ○○代己○○清償前開坪林農會之貸款本金九百萬元暨利息
    債務五十七萬三千五百四十一元作為抵償，致生損害於甲○○之財產。辛○○及簡碧麗並於同日與坪林農會簽立協議書
    ，約定由辛○○移轉系爭土地予簡碧麗，由簡碧麗辦妥前開
    己○○積欠坪林農會之貸款本息債務承擔後，坪林農會即撤
    回對辛○○所有前開土地之強制執行，並免除辛○○之保證
    責任。子○○因而陷於錯誤，誤信系爭土地實際上屬己○○
    一人所有，而依前開買賣契約，代己○○及辛○○清償八十
    餘萬元予坪林農會。嗣辛○○委託不知情之代書李中央代為
    向瑞芳地政事務所申請辦理系爭土地所有權移轉登記予簡碧
    麗時，為甲○○發覺，旋向該地政事務所提出異議，並經該
    所於同年五月間駁回該登記申請案件後，己○○及辛○○因
    恐系爭土地所有權未能移轉登記予簡碧麗，乃於同年月二十
    四日同赴甲○○住處，由己○○當場簽發到期日為九十三年
    五月二十四日、面額為一千九百萬元之本票一紙，交予甲○○收執，同時央求甲○○向瑞芳地政事務所撤銷前開異議，
    惟甲○○因恐自身權益未獲保障，故未依己○○及辛○○所
    請撤銷異議，並於同年六月十四日具狀向臺灣臺北地方法院
    檢察署提出告訴，而循線查悉上情。子○○則遲至九十二年
    間始經法院拍定買受系爭土地，並於同年四月二日登記為系
    爭土地所有權人。
二、案經甲○○訴請臺灣臺北地方法院檢察署檢察官偵查起訴。
    理  由
壹、被告己○○及辛○○部分：
一、訊據被告己○○及辛○○固坦承被告己○○有與告訴人甲○○合資以被告乙○○名義標購系爭土地，且在被告辛○○並
    無買受系爭土地之情形下，以買賣為原因將系爭土地由被告
    乙○○移轉登記為被告辛○○所有等事實，亦不否認被告己○○有以被告辛○○為連帶保證人，提供系爭土地向坪林農
    會辦理第一順位抵押貸款九百萬元，及為被害人子○○設定
    第二順位抵押權後，陸續向子○○借得八百萬元款項，其後
    又由被告辛○○將系爭土地作價出售予子○○，而由子○○
    以配偶簡碧麗之名義，與被告辛○○簽立買賣契約，約定價
    金以前開被告己○○積欠子○○之借款本息及子○○代己○○清償坪林農會貸款本息作為抵償，子○○並已代被告己○○及辛○○清償八十餘萬元予坪林農會等情，惟矢口否認有
    何使公務員登載不實公文書、詐欺及背信犯行，被告己○○
    辯稱：系爭土地所有權移轉登記予被告辛○○事宜，係由伊
    與告訴人共同委託李祖麟律師辦理，為何以買賣為移轉登記
    之原因，伊並不知情。又伊因與告訴人共同投資蘭花生意，
    急需資金，乃經告訴人同意，以系爭土地為子○○設定第二
    順位抵押權後，陸續向子○○借款八百萬元，告訴人曾表示
    伊得以系爭土地設定抵押借款，惟借款金額不得超過系爭土
    地公告地價二分之一，而系爭土地價值四千餘萬元，伊全部
    借款金額未達系爭土地價值二分之一，自無背信可言。且伊
    在設定抵押權予子○○時，有向子○○表明系爭土地乃伊與
    告訴人所共有，伊亦無詐欺子○○之犯行。又庚○○有將系
    爭土地售予簡碧麗之事告知告訴人，而伊原本不知出售予簡
    碧麗之事，惟因嗣後告訴人對價格不滿意，交代庚○○、壬○○及被告辛○○要求伊出面處理，伊始赴告訴人住處簽發
    面額一千九百萬元之本票予告訴人云云。被告辛○○則辯稱
    ：因伊有自耕農身分，故被告己○○與告訴人屢次至伊住處
    拜託伊擔任人頭，伊始同意登記為系爭土地之所有權人，伊
    僅單純交付自耕能力證明書等文件予被告己○○，伊不知為
    何移轉原因登記為買賣。又伊當時僅知被告己○○以系爭土
    地向子○○貸款二百三十餘萬元，事後方獲悉被告己○○借
    款金額不僅如此。又因告訴人與被告己○○並未繳納農會貸
    款本息，農會聲請拍賣伊所有之前開三峽土地，伊乃提議將
    系爭土地出售予簡碧麗，經告訴人及被告己○○同意後，伊
    才與簡碧麗簽約，詎辦理所有權移轉登記之際，告訴人竟反
    悔認買賣價格過低，而向地政機關提出異議，並要求被告己○○再給付一千九百萬元，始同意移轉，故被告己○○乃簽
    發前開本票予告訴人，然告訴人又反悔，拒絕撤銷異議，伊
    並無使公務員登載不實公文書、背信及詐欺犯行云云。經查
    ：
（一）被告己○○於八十五年七月間，自時任坪林農會理事長之
      被告乙○○處，獲悉系爭土地遭坪林農會聲請本院查封拍
      賣之訊息後，即與告訴人協議，由二人合資標購系爭土地
      ，惟因系爭土地屬農牧用地，須具備自耕農身分者始得買
      受，被告己○○與告訴人乃央請被告乙○○以其名義參與
      投標後信託登記為被告乙○○名義，告訴人與被告乙○○
      並於同年月二十三日簽立協議書為憑，嗣被告己○○及告
      訴人分別出資一千一百零五萬元及一千六百二十五萬六千
      元，委由被告乙○○以其名義得標拍定，於同年十月二十
      五日領得本院核發之不動產權利移轉證書，被告乙○○並
      於同年十一月十五日登記為系爭土地所有權人等事實，為
      被告三人所不否認，並經告訴人指述明確，且有前開協議
      書附卷可稽（見九十一年度他字第三七七四號卷第九至一
      ０頁），應堪認定。
（二）再查被告己○○及告訴人於合資購得系爭土地並登記為被
      告乙○○所有後，因被告己○○之妻舅辛○○亦已取得自
      耕農身分，被告己○○及告訴人為將系爭土地變更登記為
      被告辛○○所有，明知被告辛○○並無買受系爭土地之事
      實，仍先徵得被告辛○○同意借名登記為所有權人，再由
      被告己○○及告訴人於八十五年十一月三十日與被告乙○○簽立協議書，約定將系爭土地所有權由被告乙○○移轉
      並信託登記為被告辛○○名義等情，亦據被告三人自承屬
      實，並有該紙協議書在卷可憑（見九十一年度他字第三七
      七四號卷第一三至一四頁）。嗣被告己○○經李祖麟律師
      介紹，委託代書戊○○辦理系爭土地所有權移轉登記予被
      告辛○○事宜，並由被告辛○○提供農地承受人自耕能力
      證明書及身分證影本等文件予被告己○○及告訴人，再由
      被告己○○將該等文件及被告乙○○所提供之印鑑章、身
      分證影本、印鑑證明等土地所有權移轉登記所需相關資料
      交與戊○○，由戊○○持以委託代書賴俊帆填具土地登記
      申請書及土地買賣所有權移轉契約書，於其上蓋用被告乙○○之印鑑，並由被告辛○○用印後，連同前開身分證影
      本、自耕能力證明書、印鑑證明、土地所有權狀正本等文
      件，一併由賴俊帆代為持向瑞芳地政事務所辦理系爭土地
      買賣所有權移轉登記，由地政機關承辦人員將系爭土地以
      買賣為原因移轉登記為被告辛○○所有等事實，迭據被告
      三人供述明確，並經證人李祖麟及賴俊帆於偵查、證人戊○○於偵查及本院審理時分別證述屬實（見九十二年度他
      字第三四三號卷第三三至三四頁、九十二年度偵字第一五
      一五五號卷第九三至九四頁、第一０一至一０二頁、本院
      九十四年六月七日審判筆錄），復有土地登記謄本、土地
      登記申請書、土地買賣所有權移轉契約書、農地承受人自
      耕能力證明書、印鑑證明、土地所有權狀及身分證影本等
      件在卷足參（見九十一年度他字第三七七四號卷第一六至
      四三頁、九十二年度偵字第一五一五五號卷第三九至四０
      、五五至七七頁）。是被告己○○、辛○○及告訴人間確
      有基於使公務員登載不實事項於職務上所掌公文書之犯意
      聯絡，明知被告辛○○並無向被告乙○○買受系爭土地之
      事實，仍由被告辛○○提供資料予被告己○○及告訴人，
      交由代書持向地政機關代為辦理系爭土地買賣所有權移轉
      登記事宜，亦堪認定。被告己○○雖辯稱：登記事宜皆委
      託李祖麟律師辦理，伊不知為何以買賣為移轉登記之原因
      云云，被告辛○○則辯以：伊僅單純提供自耕能力證明書
      等文件予被告己○○，就移轉原因登記為買賣乙事亦不知
      情云云。惟查：
    1.證人戊○○於偵查及本院審理時證稱：伊經由李祖麟律師
      介紹而結識被告己○○，由被告己○○委託伊辦理系爭土
      地移轉登記予被告辛○○事宜，所需相關資料皆係由被告
      己○○交付與伊，被告己○○僅交代變更登記名義人，將
      土地移轉予被告辛○○，並未特別提及以信託方式辦理登
      記，且依伊執業經驗，如當事人欲以信託方式登記，亦不
      會特別向伊表明，當事人倘未特別交代原因，伊即以買賣
      原因辦理登記，伊不知系爭土地權利人內部約定情形等語
      （見九十二年度偵字第一五一五五號卷第一０一至一０二
      頁、本院九十四年六月七日審判筆錄），足見被告己○○
      委託代書辦理所有權移轉登記並交付相關資料時，並未告
      以其與告訴人及被告辛○○間就系爭土地存有信託關係，
      應本於此信託事實辦理登記，猶任令代書以買賣為原因向
      地政機關辦理系爭土地由被告乙○○買賣移轉登記為被告
      辛○○所有，被告己○○就此不動產所有權以買賣為原因
      移轉登記予辛○○乙節，自難諉稱不知。被告己○○此部
      分所辯，並不足採。
    2.再依土地登記申請書及土地買賣所有權移轉契約書以觀，
      被告辛○○已於勾選買賣為登記原因之土地登記申請書之
      「權利人」欄下蓋用印章，並於土地買賣所有權移轉契約
      書之「承買人」項下用印（見九十二年度偵字第一五一五
      五號卷第三九至四０、五五至五八頁），自堪認被告辛○○就系爭土地以買賣為原因移轉登記為其所有乙事亦有所
      悉。其辯稱不知情云云，顯屬事後卸責之詞，不足採信。
    3.至告訴人雖指稱：系爭土地本應信託登記予被告辛○○，
      然被告己○○等人卻在伊不知情下，以買賣為原因移轉登
      記為被告辛○○所有云云，惟查被告三人一致辯稱：系爭
      土地移轉登記予被告辛○○，係由被告己○○與告訴人二
      人共同負責辦理等語，且如前述，告訴人既以鉅額款項與
      被告己○○合資購得系爭土地，則系爭土地究以何種原因
      登記為被告辛○○所有，對告訴人之權益至關重大，衡情
      告訴人理應有所知悉，實無就系爭土地所有權以買賣移轉
      登記予被告辛○○乙事全然不知，而任令被告己○○等人
      為買賣登記之可能，況告訴人於本院審理時證稱：伊當時
      欲將土地售予他人，其後申請謄本，方知悉設定抵押之事
      等語（見本院九十四年一月四日審判筆錄第一三頁），其
      後復自承於九十年三月間得知系爭土地遭被告己○○抵押
      借款乙事（見本院卷附告訴人九十四年一月二十一日刑事
      告訴理由狀附表），則告訴人於九十年三月間請領土地登
      記謄本後，應已知悉系爭土地以買賣為原因移轉登記為被
      告辛○○所有乙事，惟其竟遲未向被告己○○等人表示反
      對之意思，或向地政機關提出異議，主張自身權利，益證
      其早已知悉並同意以買賣為移轉登記原因至明。其確有與
      被告己○○及辛○○共同使公務員將系爭土地所有權以買
      賣為原因移轉登記予被告辛○○之不實事項，登載於職務
      上所掌之土地登記簿等公文書之犯行，堪以認定。所稱伊
      不知情云云，殊難採信。
（三）又查被告己○○提供系爭土地向坪林農會抵押貸款九百萬
      元後，復因經濟困窘，為以系爭土地設定抵押權向子○○
      借款，竟未經告訴人同意，利用被告辛○○為系爭土地所
      有權人之名義，由被告辛○○提供印鑑證明等設定抵押權
      所需相關資料予被告己○○後，被告己○○復私自向子○○佯稱系爭土地乃其所購得，登記為被告辛○○所有云云
      ，並以被告辛○○為債務人名義，提供系爭土地為子○○
      設定本金最高限額一千萬元之抵押權，致子○○誤信系爭
      土地實際上屬被告己○○一人所有，登記為被告辛○○名
      義，而陸續借貸達八百萬元之款項予被告己○○等情，業
      據告訴人指述綦詳，並經證人子○○於本院審理時證述屬
      實（見本院九十四年二月二十三日審判筆錄），且有卷附
      土地登記謄本、土地登記申請書及抵押權設定契約書等件
      可憑（見九十一年度他字第三七七四號卷第一六至四三頁
      、九十二年度偵字第一五一五五號卷第一三二至一三七頁
      ），被告己○○確有利用前揭方式向子○○詐取借款，並
      與被告辛○○共同對告訴人背信之犯行至明。被告己○○
      雖辯以：告訴人有同意伊向子○○抵押借款，且伊於設定
      抵押時，有將系爭土地乃其與告訴人所共有及伊借款不得
      超過公告地價二分之一等節告知子○○云云，被告辛○○
      則以：向子○○借款部分，伊僅知有借二百三十餘萬元，
      其餘部分伊不知情，伊在借款前有將被告己○○要借二胎
      二百三十餘萬元之事通知告訴人，經告訴人同意，但表示
      日後不得再借，伊事後才知被告己○○又有再借云云。經
      查：
    1.被告己○○於偵查時自承：告訴人有同意伊向農會貸款九
      百萬元，但伊向子○○借款部分，告訴人及被告辛○○均
      不知情，伊係事後才告知告訴人等語（見九十二年度他字
      第三四三號卷第一一頁反面、第二四頁反面），於本院審
      理時復供承：伊與告訴人合資買地時，伊並無資力，告訴
      人告以得向農會貸款，其後告訴人始終不願出售系爭土地
      ，伊因利息負擔很重，又投資蘭花生意，急需資金，伊乃
      向告訴人表示要以土地再借款，告訴人同意，但表示不得
      超過公告地價二分之一，伊之後即向子○○借款，告訴人
      當時並不知伊向何人借款，嗣後伊無法支付利息，才告知
      告訴人伊係向子○○借款，有設定抵押之事。告訴人及被
      告辛○○均不知伊向子○○借款金額為何，伊當時係向被
      告辛○○表示約借二百餘萬元，然伊之後陸續又再向子○○借款等語（見本院九十三年十一月十日、九十四年六月
      七日審判筆錄），被告辛○○於偵查及本院審理時亦供承
      ：告訴人有同意向農會借款，告訴人稱借九百萬沒關係，
      再多就不行。嗣後伊等又用土地向子○○借款，伊僅知道
      有借二百三十餘萬元，其餘部分伊不知情，伊在借款前有
      將被告己○○要借二胎二百三十餘萬元之事通知告訴人，
      告訴人同意，但表示日後不得再借。伊事後才知被告己○○又有再借，伊和告訴人均不知被告己○○事後再借款部
      分等語（見九十二年度他字第三四三號卷第九頁、本院九
      十四年六月七日審判筆錄），是依渠等二人前揭所述，告
      訴人就渠等以系爭土地設定一千萬元之第二順位抵押權向
      子○○借款八百萬元乙節，事前既不知情，自無同意可言
      。況渠等所辯告訴人有同意以系爭土地設定第二順位抵押
      權向他人借款乙節，縱令屬實，充其量亦僅足證明告訴人
      同意以系爭土地再設定抵押借款二百三十餘萬元，並未同
      意被告己○○得以系爭土地為子○○設定本金最高限額一
      千萬元之抵押權，向子○○借得高達八百萬元之款項。是
      被告己○○及辛○○所辯告訴人同意伊等向子○○抵押借
      款八百萬元云云，顯屬無據。
    2.又被告己○○及辛○○一再辯稱：告訴人同意渠等在系爭
      土地公告地價二分之一範圍內，得以系爭土地設定第二順
      位抵押借款乙節，惟查證人乙○○供稱：系爭土地公告地
      價約三千餘萬元（見本院九十四年六月七日審判筆錄），
      而被告己○○以系爭土地設定第一、二順位抵押權借款金
      額高達一千七百萬元，第一、二順位抵押權所擔保之本金
      最高限額合計亦達二千一百萬元，均已超過被告己○○依
      實際出資比例就系爭土地應有之權利，衡諸常情，出資較
      多之告訴人在被告己○○已向農會設定本金最高限額一千
      一百萬元之抵押權而貸得九百萬元款項後，實無可能同意
      被告己○○再以系爭土地設定一千萬元之本金最高限額抵
      押權，向子○○借得八百萬元，而享有超出其出資範圍之
      權利。是被告己○○及辛○○此部分所辯，亦不足採。被
      告己○○及辛○○明知被告辛○○係受告訴人之委託，登
      記為系爭土地之所有權人，竟利用被告辛○○為系爭土地
      所有權人之名義，提供系爭土地為子○○設定本金最高限
      額一千萬元之第二順位抵押權，且被告己○○係以向子○○佯稱系爭土地乃其所購得，登記為被告辛○○所有云云
      ，使子○○同意抵押借款八百萬元，被告己○○確有對子
      ○○施用詐術，並與被告辛○○共同違背被告辛○○受告
      訴人委託擔任系爭土地所有權人任務之背信犯行，洵堪認
      定。
（四）再查被告己○○先後向坪林農會及子○○借得前開款項後
      ，因無力償還貸款本息，恐系爭土地遭債權人聲請拍賣，
      不得已乃於九十年間將前開向子○○抵押借款乙事告知告
      訴人，並於同年三月十四日邀同被告辛○○為見證人，出
      具土地權利拋棄書，交予告訴人收執，同意放棄其就系爭
      土地之應有部分權利，交由告訴人全權行使。而告訴人因
      恐系爭土地遭坪林農會聲請拍賣，乃於取得該權利拋棄書
      後，代被告己○○向坪林農會清償前開貸款自八十七年九
      月二十日起至九十年八月二十日止之利息及訴訟費用共計
      二百四十五萬五千一百七十九元等事實，為被告己○○於
      本院審理時自承在卷（見本院九十四年六月七日審判筆錄
      第一九、二０頁），核與告訴人指訴情節相符，並有土地
      權利拋棄書及借款繳息證明附卷可參（見九十一年度他字
      第三七七四號卷第四四頁、九十二年度他字第三四三號卷
      第一三頁），亦堪認定。
（五）至被告辛○○及己○○所辯：被告己○○書立前揭權利拋
      棄書後，因未繼續按期向坪林農會繳納前開貸款本息，坪
      林農會乃向法院聲請查封拍賣被告辛○○所有上開三峽土
      地，被告辛○○為免自有土地遭拍定，乃徵得告訴人同意
      ，委託庚○○介紹子○○購買系爭土地乙節，業據證人庚○○於本院審理時證述屬實（見本院九十三年十一月十日
      審判筆錄），故被告辛○○及己○○雖已獲告訴人同意，
      委託庚○○介紹子○○購買系爭土地，惟查：
    1.被告辛○○於九十一年四月八日將系爭土地以二千一百十
      七萬三千五百四十一元之價格，出售予子○○，而由子○○以配偶簡碧麗之名義，與被告辛○○簽立土地買賣契約
      書，約定買賣價金以被告己○○積欠子○○之借款本息合
      計一千一百六十萬元及子○○代被告己○○清償前開坪林
      農會之貸款本金九百萬元暨利息債務五十七萬三千五百四
      十一元作為抵償。被告辛○○及簡碧麗並於同日與坪林農
      會簽立協議書，約定由被告辛○○移轉系爭土地予簡碧麗
      ，由簡碧麗辦妥前開被告己○○積欠坪林農會之貸款本息
      債務承擔後，坪林農會即撤回對被告辛○○所有前開土地
      之強制執行，並免除被告辛○○之保證責任，此為被告辛○○及己○○所不否認，並經證人子○○於本院審理時證
      述屬實（見本院九十四年二月二十三日審判筆錄），且有
      土地買賣契約書及協議書附卷可稽（見九十二年度他字第
      三四三號卷第三七至三九頁）。嗣被告辛○○委託代書李
      中央代為向瑞芳地政事務所申請辦理系爭土地所有權移轉
      登記予簡碧麗時，告訴人旋向該地政事務所提出異議，並
      經該所於同年五月間駁回該登記申請案件後，被告己○○
      及辛○○因恐系爭土地所有權未能移轉登記予簡碧麗，乃
      於同年月二十四日同赴告訴人住處，由被告己○○當場簽
      發到期日為九十三年五月二十四日、面額為一千九百萬元
      之本票一紙，交予告訴人收執，同時央求告訴人向瑞芳地
      政事務所撤銷前開異議，惟告訴人因恐自身權益未獲保障
      ，故未依被告己○○及辛○○所請撤銷異議等情，亦據證
      人庚○○於本院審理時證稱：伊認為被告己○○與告訴人
      間之債務要說清楚，被告己○○及告訴人都說好，伊有就
      被告辛○○與簡碧麗間買賣之事詢問告訴人，告訴人說好
      ，賣一賣，看被告己○○欠他多少錢，處理就好。而系爭
      土地之售價係買主決定，伊在介紹後、簽約前有將此售價
      告知告訴人。之後被告己○○找伊、告訴人找壬○○互算
      金額，但在要開票前一日，因告訴人認售價太便宜，故向
      地政事務所提出異議稱土地為其所有，不能出售。之後被
      告己○○出面，與告訴人就被告己○○之欠款互算金額後
      ，告訴人之子即填妥本票，由被告己○○簽名，但須過戶
      予簡碧麗，該紙本票才會成立，然告訴人取得本票後，即
      不出面，亦未撤銷異議等語（見本院九十三十一月十日審
      判筆錄），證人壬○○於本院審理時亦證述：約在三年前
      （即九十一年間）某日，告訴人向伊表示系爭土地為其所
      有，其欲出售，要求伊介紹買主，伊告以土地名義人似乎
      並非告訴人，告訴人即表示因買農地需自耕農身分，故系
      爭土地乃其與被告己○○一起借他人名義購買，且被告己○○有向農會抵押借款，伊已幫被告己○○繳納利息，如
      不繳納，農會將拍賣土地等語，伊聞言，乃要求告訴人調
      謄本查看，發現所有權人並非告訴人，且土地有抵押借款
      ，伊就不敢幫告訴人介紹買主。之後告訴人與被告己○○
      相約在告訴人住處談判土地之事，當時有伊、告訴人及其
      子、代書、庚○○、被告己○○及辛○○在場，被告己○○表示沒錢，告訴人則稱其與被告己○○都可以賣土地，
      再處理被告己○○尚須給付多少錢予告訴人，伊等乃當和
      事佬，當場談妥條件，要求被告己○○開立本票予告訴人
      ，作為土地給被告己○○出售之擔保，惟條件是告訴人取
      得本票後，須將土地交由被告己○○處理，並配合被告己○○出售土地及向地政事務所撤銷異議，但告訴人取得本
      票後即不出面，亦未將相關物品交與被告己○○，故被告
      己○○無法處理土地等語明確（見本院九十四年四月十三
      日審判筆錄），並有本票在卷可憑（見九十一年度他字第
      三七七四號卷第六一頁）。被告辛○○於本院審理時亦供
      稱：系爭土地買賣係伊及被告己○○與告訴人談，過程中
      並未提到買賣價金，因當時法院第三標僅剩二千餘萬元，
      告訴人表示如他有找到人買，價錢較高，伊就可多分一些
      等語（見本院九十四年六月七日審判筆錄），足證被告辛○○及己○○雖有獲告訴人同意委託庚○○洽談出售系爭
      土地予子○○事宜，然渠等二人於告訴人就系爭土地之售
      價及價金給付方式等交易條件尚未表示同意之前，竟擅自
      將系爭土地以前揭交易條件出售予子○○，對告訴人顯有
      背信犯行至明。所辯出售土地予子○○業經告訴人同意云
      云，殊不足採。
    2.再查被告辛○○及己○○明知告訴人係實際所有權人之一
      ，竟故意隱匿而未向子○○表明，致子○○陷於錯誤，誤
      信系爭土地實際上屬被告己○○所有，登記為被告辛○○
      名義，而依前開買賣契約，代被告己○○及辛○○清償八
      十餘萬元予坪林農會，此亦經證人子○○於本院審理時證
      述屬實（見本院九十四年二月二十三日審判筆錄），被告
      辛○○及己○○確有共同基於意圖為自己不法所有之犯意
      聯絡，施用詐術使子○○陷於錯誤，而依買賣契約代被告
      己○○及辛○○向坪林農會清償欠款之詐欺犯行，亦堪認
      定。
    3.至被告己○○辯稱：伊事前不知被告辛○○出售系爭土地
      予簡碧麗，亦未參與此事云云。查依被告辛○○及證人庚○○所述，被告己○○就出售系爭土地予簡碧麗乙事早已
      知情，亦有與告訴人洽談出售土地之事（見本院九十三年
      十一月十日、九十四年六月七日審判筆錄），且前揭買賣
      契約明定價金以被告己○○積欠子○○之借款本息及子○○代被告己○○清償前開坪林農會之貸款本息作為抵償，
      益證被告己○○與辛○○就出售系爭土地予子○○而對告
      訴人背信及詐欺子○○有犯意聯絡及行為分擔。被告己○○辯稱就買賣不知情亦未參與云云，顯屬事後卸責之詞，
      不足採信。
（六）綜上所述，本件事證明確，被告己○○及辛○○犯行均堪
      認定，應予依法論科。
二、核被告己○○及辛○○以不實之買賣事項，向地政機關申請
    辦理系爭土地所有權移轉登記予被告辛○○之所為，係犯刑
    法第二百十四條之使公務員登載不實公文書罪。其等未經告
    訴人同意，提供系爭土地為子○○設定本金最高限額一千萬
    元之抵押權，陸續向子○○借款達八百萬元之所為，係犯同
    法第三百四十二條第一項之背信罪。另被告己○○向子○○
    佯稱系爭土地乃其所購得，登記為被告辛○○所有云云，並
    設定抵押權予子○○，使子○○陷於錯誤而交付借款之所為
    ，則係犯同法第三百三十九條第一項之詐欺取財罪。又被告
    辛○○及己○○於交易條件未獲告訴人同意前，隱匿告訴人
    為實際所有權人之事實，擅自將系爭土地作價出售予子○○
    ，使子○○陷於錯誤，而依買賣契約代被告辛○○及己○○
    向農會清償欠款之所為，係犯同法第三百三十九條第一項之
    詐欺取財及第三百四十二條第一項之背信罪。其等利用不知
    情之代書賴俊帆持相關文件向地政機關辦理系爭土地所有權
    移轉登記予被告辛○○，使承辦公務員將不實之買賣事項登
    載於其職務上所掌之公文書，為間接正犯。又其等與告訴人
    間就前揭使公務員登載不實公文書犯行，及其等二人間就上
    開未經告訴人同意，以系爭土地為子○○設定抵押借款之背
    信，暨將系爭土地出售予子○○以詐取財物之背信及詐欺犯
    行，皆有犯意聯絡及行為分擔，至關於背信部分，被告己○○雖不具特定關係，惟依同法第三十一條第一項規定，仍成
    立共同正犯。又被告己○○先後二次背信及詐欺、被告辛○○先後二次背信犯行，均時間緊接，所犯皆係構成要件相同
    之罪名，顯均係基於概括犯意為之，依同法第五十六條連續
    犯之規定，各以一罪論，並均加重其刑。被告己○○以一行
    為同時對告訴人背信及向子○○詐取財物，而觸犯二構成要
    件不同之罪名，為想像競合犯，依同法第五十五條規定，應
    從一重之詐欺取財罪論處。至被告辛○○以一出售土地行為
    ，同時對告訴人背信及向子○○詐得財物，而觸犯二構成要
    件不同之罪名，亦應依同法第五十五條想像競合犯之規定，
    從一重之背信罪論處。又被告己○○所犯使公務員登載不實
    公文書及連續詐欺取財二罪間，有方法結果之牽連關係，依
    同法第五十五條之規定，應從一重之連續詐欺取財罪論處。
    至被告辛○○所犯使公務員登載不實公文書及連續背信二罪
    間，亦有方法結果之牽連關係，應依同法第五十五條規定，
    從一重之連續背信罪論處。公訴人起訴事實雖未敘及被告己○○及辛○○共同基於意圖為自己及第三人不法利益之犯意
    聯絡，未經告訴人同意，利用被告辛○○為系爭土地所有權
    人之名義，違背被告辛○○之任務，由被告辛○○提供印鑑
    證明等設定抵押權所需相關資料予被告己○○，以系爭土地
    為子○○設定抵押權，致生損害於告訴人財產之犯行，然此
    部分事實與本案起訴經論罪部分，係連續犯之裁判上一罪關
    係，為起訴效力之所及，業經公訴人於本院審理時當庭陳明
    補充在卷（見本院九十四年六月七日審判筆錄），本院自得
    併予審究。爰審酌被告己○○及辛○○為達向子○○借款之
    目的，竟利用系爭土地登記名義人與實際權利人不符之機會
    ，違背告訴人委託被告辛○○登記為所有權人之任務，未經
    告訴人同意，以系爭土地設定抵押權予子○○，由被告己○○向子○○詐得高額借款後，復為解決被告己○○所積欠之
    龐大債務，由被告己○○及辛○○共同將系爭土地擅自作價
    出售予子○○，對告訴人及子○○之權益危害甚鉅，犯後猶
    飾詞卸責，否認犯行，且迄未與告訴人達成和解並賠償損失
    等一切情狀，分別量處如主文所示之刑，並均諭知易科罰金
    之折算標準。
三、公訴意旨另以：被告己○○、辛○○與乙○○（詳如後述）
    共同意圖為自己或第三人不法之利益，或損害本人之利益，
    先由被告乙○○向告訴人佯稱其將卸任坪林農會理事長乙職
    ，屆時恐將喪失自耕農身分，使告訴人與被告己○○及乙○○簽立協議書，同意將系爭土地自被告乙○○移轉所有權並
    信託登記為被告辛○○名義，進而由被告乙○○及己○○委
    託代書將系爭土地以買賣而非信託為原因，移轉登記為被告
    辛○○所有，因認被告己○○及辛○○此部分所為涉犯刑法
    第三百四十二條第一項之背信罪嫌云云。訊據被告己○○、
    辛○○固坦承被告己○○及乙○○有與告訴人簽立協議書，
    約定將系爭土地所有權移轉並信託登記為被告辛○○名義之
    事實，惟均堅決否認有前開背信犯行，被告己○○辯稱：當
    時係因被告辛○○之自耕能力證明書趕辦不及，乃先行商請
    被告乙○○以其名義向法院標購系爭土地並借名登記，嗣被
    告辛○○取得自耕能力證明後，即移轉登記為被告辛○○名
    義等語，被告辛○○辯稱：因伊有自耕農資格，故被告己○○及告訴人屢次請求伊借名登記，伊才同意給彼等二人過戶
    ，當時由彼等二人一起來拿自耕能力證明書，伊就交與被告
    己○○等語。查如前述，告訴人知悉並同意將系爭土地所有
    權以買賣為原因移轉登記予被告辛○○，且被告乙○○僅係
    依告訴人及被告己○○所請，提供移轉所有權登記所需相關
    文件及印鑑，至移轉登記予被告辛○○及其移轉登記之方式
    ，均由被告己○○及告訴人決定，而與被告乙○○無涉（前
    揭理由壹之一之(二)參照），被告乙○○既無向告訴人佯稱其
    將卸任坪林農會理事長乙職，屆時恐將喪失自耕農身分，使
    告訴人同意將系爭土地自被告乙○○移轉登記為被告辛○○
    所有，則被告己○○及辛○○自無與被告乙○○共同為此部
    分背信犯行可言，不得逕以該罪名相繩。此外，復查無其他
    積極證據足資證明被告己○○及辛○○有此部分背信犯行，
    尚難僅憑告訴人之指訴，即據以推論被告己○○及辛○○就
    此部分背信有犯意聯絡及行為分擔。本件不能證明被告己○○及辛○○犯此部分罪行，惟公訴意旨認此部分與本案起訴
    經論罪之被告己○○及辛○○使公務員登載不實公文書部分
    ，有牽連犯之裁判上一罪關係，爰不另為無罪之諭知。
四、公訴意旨又以：被告三人利用告訴人對被告己○○之信任，
    未經告訴人同意，由被告己○○邀同被告辛○○為連帶保證
    人，向坪林農會貸款九百萬元，並提供系爭土地為坪林農會
    設定本金最高限額一千一百萬元之抵押權，因認被告己○○
    及辛○○此部分所為亦涉犯刑法第三百四十二條第一項之背
    信罪嫌云云。惟查被告己○○於系爭土地所有權移轉登記予
    被告辛○○後，因需款孔急，乃徵得告訴人同意，於八十六
    年一月十三日邀同被告辛○○為連帶保證人，向坪林農會貸
    款九百萬元，並提供系爭土地為坪林農會設定本金最高限額
    一千一百萬元之抵押權，而於同年月十五日完成第一順位之
    抵押權登記乙節，業據被告乙○○於本院審理時證稱：被告
    己○○及辛○○前往坪林農會辦理貸款當日，告訴人亦有同
    行，而系爭土地公告地價達三千餘萬元，農會貸款需以八折
    計，故借款人原可貸得二千餘萬元，惟因告訴人表示被告己○○出資一千一百餘萬元，告訴人出資更多，故斟酌彼等之
    權益，在被告己○○出資額度內予以核貸九百萬元等語明確
    （見本院九十四年一月二十五日審判筆錄），並經證人丁○○及丙○○於本院審理時證稱屬實（見本院九十四年一月二
    十五日審判筆錄），參以證人即時任坪林農會放款經辦而受
    理系爭土地貸款事宜之癸○○於本院九十四年一月四日審理
    時證稱：貸款當時有三、四人一同前來，伊僅能確認被告己○○及辛○○在場，其他人因與貸款無關，故伊無法確認，
    且時間已久，亦無法確定有無見過告訴人等語（見本院九十
    四年一月四日審判筆錄），嗣於本院同年四月二十七日審理
    時復證稱：伊平日有收集客戶交付之名片之習慣，故伊於前
    次到庭作證後回去查，才發現伊持有告訴人之名片，經伊回
    想後確定告訴人有到過伊辦公室，當初辦理貸款過程中，係
    被告己○○及辛○○二人前來接洽，告訴人應係簽約當日才
    出現，此外伊並未見過告訴人，又簽約當日有一人交付告訴
    人名片與伊，伊不能確定係何人，但絕非被告己○○及辛○○所交付，伊亦無被告己○○及辛○○之名片，伊確定當時
    有拿到告訴人之名片，正常情況下應係名片當事人才會交付
    名片與伊，然時間已久，伊不確定是否告訴人所交付，但伊
    如有見過告訴人，應僅該次貸款案件而已，其他時間應無與
    告訴人接洽等語（見本院九十四年四月二十七日審判筆錄）
    ，依證人癸○○前揭所述，衡諸常情，已足認告訴人確有與
    被告己○○及辛○○共同前往坪林農會辦理抵押貸款事宜。
    此外，復有土地登記謄本、一般放款申請書、質押借據、授
    信約定書、土地抵押權設定契約書、他項權利證明書、土地
    登記申請書、抵押權設定契約書等件在卷可稽（見九十一年
    度他字第三七七四號卷第一六至四三頁、九十二年度偵字第
    一五一五五號卷第一二０至一二七頁、第一四二至一四七頁
    ）。被告己○○確有經告訴人同意，而邀同被告辛○○為連
    帶保證人，並提供系爭土地為坪林農會設定第一順位抵押權
    ，向坪林農會貸款九百萬元，堪以認定。告訴人雖以：證人
    癸○○所持前開名片，雖係伊所有，然為被告己○○帶同伊
    前往農會清償貸款時，由伊交與農會林姓總幹事云云，惟證
    人癸○○否認該紙名片係農會總幹事所交付，且其與告訴人
    素不相識，亦無怨隙，應無故意為不利於告訴人之證詞之理
    ，是其前揭證述，應屬可採，尚難僅憑告訴人此部分指訴，
    遽為不利於被告之認定。從而，被告辛○○自無對告訴人違
    背任務之犯行。至被告己○○既未受告訴人委託處理事務，
    核與背信罪之構成要件有間，亦不得以該罪相繩。惟公訴意
    旨認此部分與本案起訴經論罪之背信部分，有連續犯之裁判
    上一罪關係，爰不另為無罪之諭知。
五、至公訴意旨以：被告己○○向子○○佯稱系爭土地乃其與被
    告辛○○所共有云云，並以被告辛○○為債務人，提供系爭
    土地為子○○設定第二順位抵押權，使子○○陷於錯誤，交
    付款項予被告己○○，因認被告辛○○此部分所為涉犯刑法
    第三百三十九條第一項之詐欺取財罪嫌云云。然查被告辛○○僅係將印鑑證明等資料交予被告己○○辦理設定抵押權予
    子○○事宜，於被告己○○向子○○借款當時並未在場，亦
    無向子○○佯稱系爭土地乃其與被告己○○所共有，自不得
    逕以該罪名相繩。此外，復查無其他積極證據足資證明被告
    辛○○有與被告己○○共同為此部分詐欺犯行，本件不能證
    明被告辛○○犯此部分罪行，惟公訴意旨認此部分與本案起
    訴經論罪之詐欺部分，有連續犯之裁判上一罪關係，爰不另
    為無罪之諭知，附此敘明。
貳、被告乙○○無罪部分：
一、公訴意旨略以：被告乙○○於系爭土地以其名義拍定並登記
    為其所有後，竟與被告己○○及辛○○共同基於意圖為自己
    或第三人不法之利益，或損害本人之利益，先由被告乙○○
    向告訴人佯稱其將卸任坪林農會理事長乙職，屆時恐將喪失
    自耕農身分，使告訴人與被告己○○及乙○○簽立協議書，
    同意將系爭土地自被告乙○○移轉所有權並信託登記為被告
    辛○○名義，進而由被告乙○○及己○○經由李祖麟律師介
    紹，委託不知情之代書戊○○將系爭土地以買賣而非信託之
    原因，移轉登記為被告辛○○所有，使瑞芳地政事務所承辦
    公務員陷於錯誤，將該不實事項登載於職務上所掌之土地登
    記簿，足以生損害於告訴人及地政機關對土地登記管理之正
    確性。被告三人復利用告訴人對被告己○○之信任，未經告
    訴人同意，由被告己○○邀同被告辛○○為連帶保證人，向
    時由被告乙○○擔任理事長之坪林農會貸款九百萬元，並提
    供系爭土地為坪林農會設定本金最高限額一千一百萬元之抵
    押權，因認被告乙○○此部分所為涉犯刑法第二百十四條之
    使公務員登載不實公文書及第三百四十二條第一項之背信罪
    嫌云云。
二、按犯罪事實應依證據認定之，無證據不得認定犯罪事實。又
    不能證明被告犯罪者，應諭知無罪之判決，刑事訴訟法第一
    百五十四條第二項、第三百零一條第一項分別定有明文。又
    事實之認定，應憑證據，如未能發現相當證據，或證據不足
    以證明，自不能以推測或擬制之方法，以為裁判基礎。再認
    定不利於被告之事實，須依積極證據，苟積極證據不足為不
    利於被告事實之認定時，即應為有利於被告之認定，更不必
    有何有利之證據。而認定犯罪事實所憑之證據，雖不以直接
    證據為限，間接證據亦包括在內；然而無論直接或間接證據
    ，其為訴訟上之證明，須於通常一般之人均不致有所懷疑，
    而得確信其為真實之程度者，始得據為有罪之認定，倘其證
    明尚未達到此一程度，而有合理之懷疑存在，致無從為有罪
    之確信時，即應為無罪之判決。又告訴人之告訴，係以使被
    告受刑事訴追為目的，是其陳述是否與事實相符，仍應調查
    其他證據以資審認（最高法院三十年度上字第八一六號、四
    十年度臺上字第八六號、五十二年度臺上字第一三００號、
    七十六年度臺上字第四九八六號判例意旨參照）。
三、本件公訴人認被告乙○○涉有前揭犯行，無非係以被告三人
    之供述、告訴人之指訴、證人戊○○及癸○○之證述，及卷
    附之被告辛○○自耕能力證明書、協議書、土地登記謄本、
    一般放款申請書、質押借據、授信約定書、抵押權設定契約
    書及他項權利證明書等件，為其論據。
四、訊據被告乙○○固坦承於八十五年間受告訴人及被告己○○
    委託代為向法院標購系爭土地並信託登記為其所有，嗣於同
    年十一月三十日與被告己○○及告訴人簽立協議書，約定將
    系爭土地所有權移轉並信託登記為被告辛○○名義，亦不否
    認系爭土地所有權以買賣為原因移轉登記予被告辛○○之事
    實，惟堅決否認有何使公務員登載不實公文書及背信犯行，
    辯稱：當時告訴人標購土地時，本即欲登記在被告辛○○名
    下，惟因被告辛○○來不及申請自耕能力證明書，方臨時以
    伊名義登記，伊並無向告訴人佯稱將卸任農會理事長職務，
    屆時恐將喪失自耕農身分。伊僅係備妥過戶所需資料及印鑑
    交與告訴人及被告己○○辦理，至如何過戶及過戶予何人，
    均由告訴人與被告己○○決定。且被告己○○向農會貸款，
    亦獲告訴人同意等語。經查：
（一）關於系爭土地所有權移轉登記予被告辛○○及其移轉登記
      之方式，均係由被告己○○及告訴人決定，而代書戊○○
      亦係被告己○○經李祖麟律師介紹並委託辦理移轉登記事
      宜，與被告乙○○無涉，被告乙○○僅係依系爭土地實際
      權利人即告訴人與被告己○○之要求，提供移轉所有權登
      記所需相關文件及印鑑，作為辦理移轉登記之用，既如前
      述，堪認被告乙○○並無與被告己○○及辛○○共同為此
      部分背信及使公務員登載不實公文書之犯行，尚難僅憑告
      訴人指訴被告乙○○向其佯稱將卸任坪林農會理事長乙職
      ，屆時恐將喪失自耕農身分，使告訴人同意將系爭土地自
      被告乙○○移轉登記為被告辛○○所有乙節，即據以推論
      被告乙○○有與被告己○○及辛○○共同對告訴人背信及
      使公務員登載不實公文書之犯意聯絡及行為分擔。
（二）再查被告己○○及辛○○係經告訴人同意，由被告辛○○
      擔任連帶保證人，提供系爭土地向坪林農會抵押貸款九百
      萬元，被告辛○○並無對告訴人違背任務之犯行，已如前
      述（前揭理由壹之一之(四)參照），且被告乙○○於被告己○○向坪林農會辦理抵押貸款時，已非系爭土地所有權人
      ，自無受告訴人委託處理事務可言。公訴人此部分所指，
      亦與背信罪之構成要件有間。
（三）此外，復查無其他積極證據足資證明被告乙○○有何使公
      務員登載不實公文書及背信犯行，殊難僅憑系爭土地以買
      賣為原因自被告乙○○移轉登記為被告辛○○所有，及被
      告乙○○於前開農會核貸時，擔任坪林農會理事長等情事
      ，即推論被告乙○○有使公務員登載不實公文書及違背其
      任務之背信不法意圖及犯行。
五、綜上所述，本件不能證明被告乙○○犯罪，依前開說明，自
    應為被告乙○○無罪之諭知。
據上論斷，應依刑事訴訟法第二百九十九條第一項前段、第三百
零一條第一項，刑法第二十八條、第三十一條第一項、第五十六
條、第二百十四條、第三百三十九條第一項、第三百四十二條第
一項、第五十五條、第四十一條第一項前段，罰金罰鍰提高標準
條例第一條前段、第二條，判決如主文。
本案經檢察官黃紋綦到庭執行職務
中　　華　　民　　國　九十四　年　　六　　月　  三十　日
　　　　　　　　　刑事第八庭審判長法　官　陳德民
                                  法  官  張筱琪
                                  法  官  陳芃宇
以上正本證明與原本無異。
如不服本判決，應於判決送達後十日內，向本院提出上訴狀。
　　　　　　　　　　　　　　    　書記官　周小玲
中　　華　　民　　國　九十四　年　　六　　月　　三十　日
附錄本案論罪科刑法條全文：
中華民國刑法第214條
明知為不實之事項，而使公務員登載於職務上所掌之公文書，足
以生損害於公眾或他人者，處三年以下有期徒刑、拘役或五百元
以下罰金。
中華民國刑法第339條
意圖為自己或第三人不法之所有，以詐術使人將本人或第三人之
物交付者，處五年以下有期徒刑、拘役或科或併科一千元以下罰
金。
以前項方法得財產上不法之利益或使第三人得之者，亦同。
前二項之未遂犯罰之。
中華民國刑法第342條
為他人處理事務，意圖為自己或第三人不法之利益，或損害本人
之利益，而為違背其任務之行為，致生損害於本人之財產或其他
利益者，處五年以下有期徒刑、拘役或科或併科一千元以下罰金
。
前項之未遂犯罰之。
